【裁判字號】    98,家簡,12
【裁判日期】    981112
【裁判案由】    分割遺產
【裁判全文】
臺灣彰化地方法院民事判決  98年度家簡字第12號
原      告  壬○○
被      告  丑○
            寅○○
            辰○○○
            甲○○○○
            午○○○
            Ｃ○○○
                        號
            乙○○○
            未○○
            酉○○
上  一  人
法定代理人  戊○○
被      告  巳○○
            申○○
            卯○○○
            丙○○
            子○○
            丁○○
            癸○○
            己○○
            辛○○
            庚○○
            宙○○
            Ａ○○
            Ｂ○○
            黃○○
            玄○○
            戌○○
            天○○
            亥○○
            地○○
            宇○○
上列當事人間請求分割遺產事件，本院判決如下：
    主  文
原告之訴駁回。
訴訟費用由原告負擔。
    事實及理由
一、原告起訴略以：
（一）兩造之被繼承人林本於民國五十三年五月一日死亡，其遺
      有坐落彰化縣和美鎮○○○段第二四六地號、第九五０地
      號及第九五一地號等土地三筆，面積分別為三四一０．八
      二平方公尺、二０一九．０九平方公尺及八八三．九二平
      方公尺，應有部分各為六分之一（下稱系爭土地），惟繼
      承人之一即陳錢於八十二年二月二十六日死亡，被告酉○
      ○、巳○○、申○○、未○○、Ａ○○、Ｂ○○、黃○○
      、玄○○等八人為其遺產繼承人；另一繼承人即黃林來于
      業於八十七年六月十四日死亡，被告戌○○、天○○、亥
      ○○、地○○、黃煌烈等五人為其遺產繼承人。
（二）按公共同有之關係，自公同關係終止，或因公同共有物之
      讓與而消滅。公同共有物分割之方法，除法律另有規定外
      ，應依關於共有物分割之規定；繼承人得隨時請求分割遺
      產，但法律另有規定或契約另有訂定者，不在此限，民法
      第八百三十條、第一千一百六十四條前段分別定有明文。
      原告迭次商請全體繼承人協議分割遺產，惟均未竟功，爰
      以本起訴狀繕本之送達為終止兩造間前開遺產公同共有關
      係之意思表示通知；兩造之公同共關係既經終止，原告自
      得請求分割遺產。並聲明：(1)被告戌○○、天○○、亥○
      ○、地○○、黃煌烈應就被繼承人黃林來于所遺坐落彰化
      縣和美鎮○○○段第二四六地號、第九五０地號及第九五
      一地號，面積分別為三四一０．八二平方公尺、二０一九
      ．０九平方公尺及八八三．九二平方公尺，應有部分各為
      六分之一等三筆土地辦理繼承登記。(2)被告酉○○、巳○
      ○、申○○、未○○、Ａ○○、Ｂ○○、黃○○、玄○○
      應就被繼承人陳錢所遺坐落彰化縣和美鎮○○○段第二四
      六地號、第九五０地號及第九五一地號，面積分別為三四
      一０．八二平方公尺、二０一九．０九平方公尺及八八三
      ．九二平方公尺，應有部分各為六分之一等三筆土地辦理
      繼承登記。(3)兩造公同共有坐落彰化縣和美鎮○○○段第
      二四六地號、第九五０地號及第九五一地號，面積分別為
      三四一０．八二平方公尺、二０一九．０九平方公尺及八
      八三．九二平方公尺，應有部分各為六分之一等三筆土地
      之遺產准予分割。
二、按原告之訴，依其所訴之事實，在法律上顯無理由者，法院
    得不經言詞辯論，逕以判決駁回之，民事訴訟法第二百四十
    九條第二項定有明文。再按依民法第一千一百五十一條規定
    ，繼承人有數人時，在分割遺產前，各繼承人對於遺產全部
    為公同共有。如請求對公同共有之遺產為處分，其訴訟標的
    對於繼承人全體，必須合一確定，倘未列繼承人全體為當事
    人，自屬當事人不適格（最高法院八十一年度台上字第五九
    五號判決意旨參照）。再當事人提起民事訴訟，其當事人適
    格有欠缺者，法院毋庸命其補正，亦經司法院解釋在案（司
    法院院字第二三五一號解釋意旨參照）。
三、原告主張林本之另一繼承人即黃林來于業於八十七年六月十
    四日死亡，被告戌○○、天○○、亥○○、地○○、黃煌烈
    等五人為其遺產繼承人等語。惟按遺產繼承人，除配偶外，
    依下列順序定之：(1)直系血親卑親屬。(2)父母。(3)兄弟姊妹
    。(4)祖父母，民法第一千一百三十八條定有明文。本件林本
    之繼承人黃林來于（應繼分為十一分之一）係於八十七年六
    月十四日死亡，則其繼承人依前開法條規定，為其配偶黃樹
    皮及其子即被告戌○○、天○○、亥○○、地○○、黃煌烈
    等人，其等之應繼分各為六分之一，即黃樹皮於黃林來于死
    亡時，就上開公同共有之遺產，其應繼分為六十六分之一（
    11/1×6/1=66/1）。又黃林來于之配偶黃樹皮再於九十七年
    三月十四日死亡，則依前開法條規定其繼承人除被告戌○○
    、天○○、亥○○、地○○、黃煌烈等人外，尚有其與前配
    偶黃滿所生之子黃旭日，均有原告提出之戶籍謄本在卷可按
    ，則黃旭日於黃樹皮死亡時，就上開公同共有之遺產，其應
    繼分為三九六分之一（66/1×6/1=396/1），是訴外人黃旭
    日亦為本件系爭公同共有遺產之繼承人，原告起訴時，竟未
    併列黃旭日為被告，其訴之聲明第一項、第三項因當事人不
    適格，在法律上顯無理由，應予駁回。又原告聲明第二項因
    聲明第三項分割遺產之訴業經駁回，致該項請求已無法達到
    分割遺產之目的，而無訴之利益，應併予駁回。爰依民事訴
    訟法第二百四十九條第二項之規定不經言詞辯論，逕以判決
    駁回之。
據上論結，本件原告之訴為無理由，依民事訴訟法第二百四十九
條第二項、第七十八條，判決如主文。
中    華    民    國    98    年    11    月    12    日
                  家事法庭      法  官  陳秋錦
以上正本係照原本作成。
如對判決上訴，應於判決送達後20日內向本院提出上訴狀。
中    華    民    國    98    年    11    月    12    日
                                書記官  陳秀娟


司法院資訊處製作；財團法人民間司法改革基金會備份。
